【裁判字號】    98,聲,1503
【裁判日期】    981221
【裁判案由】    返還提存物
【裁判全文】
臺灣桃園地方法院民事裁定              98年度聲字第1503號
聲  請  人  戊○○
相  對  人  甲○○○（即簡清榮.
            丁○○（即簡清榮之.
            乙○○（即簡清榮之.
            丙○○（即簡清榮之.
上列聲請人聲請返還提存物事件，本院裁定如下：
    主  文
聲請駁回。
    理  由
一、按應供擔保之原因消滅者或訴訟終結後，供擔保人證明已定
    20日以上之期間，催告受擔保利益人行使權利而不行使者，
    法院應依供擔保人之聲請，以裁定命返還其提存物，民事訴
    訟法第104 條第1 項第1 款、第3 款前段定有明文。又該條
    之規定，於其他依法令供訴訟上之擔保者，準用之，同法第
    106 條亦定有明文。而此所謂應供擔保之原因消滅，係擔保
    債務人因假扣押所受之損害，故必待無損害發生，或債權人
    本案勝訴確定，或就所生之損害已經賠償時，始得謂應供擔
    保之原因消滅。又因假扣押或假處分所供擔保之情形，因該
    擔保係為保障受擔保利益人因不當假扣押或假處分所受損害
    而設，倘執行法院已依假扣押或假處分裁定實施假扣押或假
    處分之執行，則在執行法院撤銷其執行程序前，受擔保利益
    人所受損害仍可能繼續發生，損害額既未確定，自無強令其
    行使權利之理，故在假扣押或假處分所供之擔保，供擔保人
    依民事訴訟法第106 條準用同法第104 條第1 項第3 款規定
    ，聲請以裁定命返還其擔保金之場合，必待假處分或假扣押
    之執行程序已撤銷，始得謂與民事訴訟法第104 條第1 項第
    3 款所定之訴訟終結相當（最高法院53年台抗字第279 號判
    例及85年度台抗字第645 號判決意旨參照）。
二、本件聲請意旨略以：聲請人與案外人簡清榮（已於93年12月
    23日死亡，其繼承人為相對人甲○○○、丁○○、乙○○及
    丙○○）間因請求返還不當得利等事件，聲請人前遵本院92
    年度訴字第2079號民事判決為擔保假執行，曾提供新臺幣（
    下同）150 萬元為擔保金，並以本院93年度存字第2019號提
    存事件提存在案。嗣上開假執行之本案訴訟，業經臺灣高等
    法院以93年度上字第743 號民事判決，諭知聲請人一部勝訴
    、一部敗訴而告確定，並聲請人已去函通知相對人應就實施
    上開假執行所受之損害行使權利而未行使，爰聲請返還上開
    提存物等語，並提出本院92年度訴字第2079號（含臺灣高等
    法院以93年度上字第743 號）民事判決、提存書、存證信函
    及郵件回執為證。
三、經查，聲請人與相對人之被繼承人簡清榮間因請求返還不當
    得利等事件，聲請人前依本院92年度訴字第2079號民事判決
    ，以本院93年度存字第2019號提存事件提存150 萬元為擔保
    金，聲請本院以93年度執字第23235 號返還不當得利強制執
    行事件對案外人簡清榮之財產實施假執行等情，已據聲請人
    提出本院92年度訴字第2079號（含臺灣高等法院以93年度上
    字第743 號）民事判決節本各乙份在卷可按，並經本院依職
    權調閱上開返還不當得利執行卷及提存卷確認無訛，固堪認
    定屬實。又聲請人主張其已於98年10月13日各以桃園中路郵
    局第1220至1223號存證信函定20日以上期間，催告相對人就
    實施上開假執行所受之損害行使權利乙節，亦據其提出存證
    信函及郵件回執為證。惟查，聲請人前係就本院92年度訴字
    第2079號民事判決諭知「案外人簡清榮應給付聲請4,451,00
    0 元及自93年1 月7 日起至清償日止，按年息5%計算之利息
    」部分，提供擔保聲請假執行，嗣臺灣高等法院就該事件係
    以93年度上字第743 號民事判決，諭知「廢棄原判決關於命
    相對人於繼承案外人簡清榮之遺產範圍內連帶給付聲請人之
    金額超過4,071,000 元本息部分，及該部分假執行之宣告與
    訴訟費用之裁判」，有上開判決民事判決節本附卷可參，繼
    上開事件經上訴最高法院後，目前仍於審理中而未確定乙情
    ，亦有本院公務電話紀錄在卷可稽。而本件聲請人所提供之
    擔保金係供相對人（或被繼承人簡清榮）因假執行若受有損
    害之擔保，參諸前揭說明，自須待聲請人所供擔保聲請假執
    行之本案訴訟獲全部勝訴判決確定，抑或聲請人舉證證明對
    案外人簡清榮之財產實施假執行後，相對人（或被繼承人簡
    清榮）並無損害發生，或其就所生之損害已經賠償予相對人
    完畢，始得謂供擔保之原因已消滅；此外，聲請人前依本院
    92年度訴字第2079號民事判決所為之強制執行程序迄今尚未
    終結一情（即相對人所繼承坐落桃園縣龜山鄉○○段210-4
    地號之土地，目前尚在查封狀態而未為啟封），業據本院核
    閱前揭返還不當得利執行卷確認無誤，則聲請人聲請上開假
    執行所生之損害，亦可能繼續發生而無從確定其損害額，自
    無強令相對人行使權利之理。從而，本件聲請人返還上開擔
    保金之聲請，與首揭法律規定及說明不符，不能准許，應予
    駁回，爰裁定如主文。
中    華    民    國    98    年    12    月    21    日
                  民事第一庭  法  官  陳振嘉
上列正本證明與原本無異。
如對本裁定抗告須於裁定送達後10日內向本院提出抗告狀，並應
繳納抗告裁判費新臺幣1,000 元。
中    華    民    國    98    年    12    月    21    日
                              書記官  谷貞豫


司法院資訊處製作；財團法人民間司法改革基金會備份。
